【裁判字號】    90,交易,185
【裁判日期】    901031
【裁判案由】    業務過失傷害
【裁判全文】
臺灣士林地方法院刑事判決                          九十年度交易字第一八五號
    聲  請  人  臺灣士林地方法院檢察署檢察官
    被      告  甲○○
                丁○○
右列被告等因業務過失傷害案件，經檢察官聲請簡易判決處刑（九十年度偵字第三二
二五號），本院認不宜以簡易判決處刑（九十年度交簡字第八七一號），改依通常程
序審理，判決如左：
    主  文
甲○○從事業務之人，因業務上之過失傷害人，處有期徒刑肆月，如易科罰金，以
佰元折算壹日。
丁○○部分公訴不受理。
    事  實
一甲○○為「芳聖有限公司」自用大貨車司機，為從事駕駛業務之人，於民國八十九
  年六月二十九日中午十二時十五分許，駕駛車牌號碼ＺＭ─七八二號自用大貨車，
  沿臺北市○○區○○路一段中間車道，由南往北方向行駛，行經臺北市○○區○○
  路一段四○七之一號前，本應注意汽車行駛時，駕駛應注意兩車併行之間隔，並隨
  時採取必要之安全措施，以防杜意外事故之發生，且當時天候晴朗，日間自然光線
  ，柏油乾燥路面無缺陷，視距良好，又無不能注意之情形，竟疏未注意與他車保持
  安全間隔，適有丙○○騎乘車牌號碼ＣＪＡ─七○七號重型機車，原行駛於該處同
  方向慢車道，因丁○○駕駛之車牌號碼ＫＴ─九○三號營業半聯結車違規併排停放
  於慢車道上，丙○○乃緊急減速，靠中間車道行駛，亦疏未注意與中間車道車輛保
  持安全間隔，甲○○駕駛之自用大貨車右後車輪因而與該機車之左後車尾發生擦撞
  ，致該機車之前車頭再失速撞及前揭營業半聯結車之左後車輪，使丙○○受有肛門
  撕裂傷、合併肛門括約肌破裂等傷害。
二案經被害人丙○○訴由臺灣臺北地方法院檢察署呈請臺灣高等法院檢察署檢察長核
  轉臺灣士林地方法院檢察署檢察官偵查聲請簡易判決處刑，本院認不宜以簡易判決
  處刑，依通常程序審理。
    理  由
壹、被告甲○○部分：
一訊據被告甲○○矢口否認右揭犯行，辯稱：伊當時完全沒有看到告訴人騎乘之機車
  ，不知道伊已肇事云云。惟查：(一)右揭事實，業據告訴人丙○○指訴綦詳，並有道
  路交通事故調查報告表、談話紀錄表、補充資料、事故現場照片十幀附卷可稽。觀
  諸卷附事故現場圖及現場照片所示，臺北市○○區○○路一段設有快車道二線、慢
  車道一線，被告丁○○駕駛之車牌號碼ＫＴ─九○三號營業半聯結車違規併排停於
  於慢車道上，其左側車輪已壓在快慢車道分隔線上，完全擋住慢車道，所有慢車道
  之車輛均必須向左改道行駛，否則無法向前行進；又依卷附交通事故補充資料所示
  ，告訴人騎乘之機車前車頭凹、前擋泥板、前大燈、後車尾燈破損、被告丁○○駕
  駛之營業半聯結車左後輪胎有撞痕、被告甲○○駕駛之自用大貨車右後輪胎有擦刮
  痕，再參酌告訴人於交通事故談話紀錄表所述肇事經過，應認係被告甲○○駕駛之
  自用大貨車右後輪與告訴人騎乘機車之左後車尾發生擦撞，該機車之前車頭再撞及
  前揭營業半聯結車之左後車輪；依物理原理衡之，當機車左後方遭受撞擊，應會朝
  右前方移動，而核諸事故現場圖、現場照片所示，告訴人騎乘之機車倒地位置在丁○○駕駛之營業半聯結車左後車角處，即快慢車道分隔線上，倘肇事當時告訴人之
  機車仍於慢車道行駛，其左後方遭受撞擊時，當不致倒在左前方快慢車道分隔線上
  ，顯見肇事當時，告訴人因見慢車道前方營業半聯結車阻擋，已靠中間車道行駛，
  而騎乘於快慢車道分隔線之左方，因左後方遭受撞擊，而失速向右前方滑行撞及營
  業半聯結車之左後車輪，倒地在快慢車道分隔線上。查被告甲○○駕駛之自用大客
  車車寬二．七公尺，其行駛之中間車道路幅僅三公尺，此有事故現場圖可考，賸下
  之三十公分，顯難容下另一輛車安全併行，被告甲○○與告訴人竟仍試圖併行於該
  處，其發生擦撞原因應係雙方均未保持併行之安全間距所致。臺北市車輛行車事故
  鑑定委員會八十九年十二月十一日北鑑審字第八九六○二九七一○○號鑑定意見書
  、臺北市政府交通局九十年三月五日北市交三字第九○二○二五四九○○號函附送
  之九十年二月二十六日北市交鑑意字第五六○○號車輛行車事故鑑定案件覆議意見
  書，亦均認被告甲○○與告訴人未保持行車安全間隔，為肇事原因之一。(二)又告訴
  人丙○○因本件事故受有肛門撕裂傷、合併肛門括約肌破裂等傷害，有國泰綜合醫
  院診斷證明書一紙在卷足憑。(三)按汽車行駛時，駕駛人應注意兩車併行之間隔，並
  隨時採取必要之安全措施，道路交通安全規則第九十四條第三項定有明文，被告駕
  駛車輛自應注意上述道路交通安全規定，且當時天候晴朗、日間自然光線、柏油乾
  燥路面無缺陷、視距良好等狀況，業經載明於交通事故調查報告表，並無不能注意
  之情事，況告訴人指稱：該自用大貨車乘客座之人於肇事前等紅燈時，有透過車窗
  向伊說話，口氣不友善等語（參見本院九十年十月二十三日審判筆錄），而被告甲○○於檢察官偵訊時自承：坐於右方乘客座之助手有與他人說話，不知其和何人說
  話（八十九年度他字第九六六號偵查卷宗第二三頁背面），被告甲○○駕駛大型車
  輛，應特別注意車輛右方慢車道是否有其他車輛併行，其竟疏未注意，而未與他車
  保持安全間隔，以致肇事，造成告訴人受傷，被告甲○○對本件車禍之發生，顯有
  過失，且被告甲○○過失行為與告訴人傷害間，具有相當因果關係。(四)末查，告訴
  人本應注意車輛行駛時，駕駛人應注意兩車併行之間隔，並隨時採取必要之安全措
  施，以避免發生碰撞之危險，被告丁○○亦應注意道路交通安全規則第一百十一條
  第四款規定，於汽車臨時停車時，緊靠道路右側，不得違規併排停車，且依當時之
  情形，並無不能注意之情事，竟疏未注意，以致肇事，對於結果之發生亦均與有過
  失，惟行為人之過失，與他人之過失，併合而為危害發生之原因時，仍不能阻卻行
  為人過失之責任。綜上所述，被告甲○○所辯，顯係卸責之詞，不足採信。本件事
  證明確，被告甲○○犯行洵堪認定，應依法論科。
二查被告甲○○於案發當時係「芳聖有限公司」駕駛自用大貨車之司機，業據其供承
  在卷，為從事駕駛業務之人，於執行業務中開車肇事，致人受傷，核其所為，係犯
  刑法第二百八十四條第二項業務過失傷害罪。被告甲○○發現告訴人受傷時，雖主
  動報警送傷者就醫，惟當時並不知悉係自己肇事，而無自首接受裁判之情事，業據
  被告甲○○供承無訛，核與證人即臺北市警察局內湖交通分隊警員乙○○到庭證述
  情節相符（參見本院九十年九月十三日訊問筆錄），不合乎刑法第六十二條前段自
  首之要件，附此敘明。爰審酌被告甲○○駕駛大貨車，車型較其他車輛龐大，自應
  格外注意行車安全，與他車保持安全間隔，避免意外事故之發生，竟罔顧交通安全
  以致肇事，及被告之品行、生活狀況、智識程度、犯罪所生危害、犯罪後態度、過
  失之程度等一切情狀，量處如主文所示之刑。又被告甲○○行為後，刑法第四十一
  條業於九十年一月十日修正公布，同年月十二日生效，舊法規定犯最重本刑三年以
  下有期徒刑以下之刑之罪，而受六個月以下有期徒刑或拘役之宣告，因身體、教育
  、職業、家庭之關係或其他正當事由，執行顯有困難者，得易科罰金，修正後刑法
  第四十一條第一項規定，凡犯最重本刑五年以下有期徒刑以下之刑之罪，而受六個
  月以下有期徒刑或拘役之宣告，均得易科罰金，經比較新舊法之規定，於被告甲○○不生影響，爰依刑法第二條第一項前段規定，適用裁判時之新法，併予宣告易科
  罰金之折算標準。
貳、被告丁○○部分：
一公訴意旨略以：被告丁○○為「欣田通運有限公司」之司機，為從事駕駛業務之人
  ，於八十九年六月二十九日中午十二時十五分許，駕駛車牌號碼ＫＴ─九○三號營
  業半聯結車，在臺北市○○區○○路一段四○七之一號前，本應注意汽車臨時停車
  ，應緊靠道路右側，且依當時情形並無不能注意之情事，竟疏未注意，併排停車於
  慢車道上，完全阻擋慢車道車輛之行進，適告訴人丙○○騎乘車牌號碼ＣＪＡ─七
  ○七號重型機車行經該處，其左後車尾遭被告甲○○駕駛之車牌號碼ＺＭ─七八二
  號自用大貨車右後車輪擦撞後，再失速撞及前揭營業半聯結車之左後車輪，使告訴
  人丙○○受有肛門撕裂傷、合併肛門括約肌破裂等傷害，因認被告丁○○涉有業務
  過失傷害罪嫌云云。
二按告訴乃論之罪，告訴人於第一審辯論終結前得撤回其告訴，又告訴經撤回者，應
  諭知不受理之判決，刑事訴訟法第二百三十八條第一項、第三百零三條第三款分別
  定有明文。
三查本件告訴人告訴被告丁○○業務過失傷害部分，起訴書認係觸犯刑法第二百八十
  四條第二項業務過失傷害之罪，依同法第二百八十七條前段之規定，須告訴乃論。
  茲據告訴人具狀撤回對被告丁○○之告訴（參見九十年度偵字第三二二五號偵查卷
  宗第十六頁），依照首開說明，此部分爰不經言詞辯論，逕為不受理之諭知。
據上論斷，應依刑事訴訟法第四百五十二條、第二百九十九條第一項前段、第三百零
三條第三款、第三百零七條、刑法第二條第一項前段、第二百八十四條第二項、第四
十一條第一項前段，罰金罰鍰提高標準條例第一條前段、第二條，判決如主文。
本案被告甲○○部分經檢察官陳文哲到庭執行職務。
中        華        民        國    九十    年    十    月    三十一    日
                              臺灣士林地方法院刑事第四庭
                                  法  官  陳  玉  曆
右正本證明與原本無異。
如不服本判決，應於判決送達後十日內，向本院提出上訴狀。
                                  書記官  陳  鳳  嬌
中        華民        國    九十    年   十一   月      二      日
附錄本案論罪科刑法條全文：
刑法第二百八十四條第二項
從事業務之人，因業務上之過失傷害人者，處一年以下有期徒刑、拘役或一千元以下
罰金。致重傷者，處三年以下有期徒刑、拘役或二千元以下罰金。


司法院資訊處製作；財團法人民間司法改革基金會備份。
